【裁判字號】    97,訴,880
【裁判日期】    971219
【裁判案由】    清償債務
【裁判全文】
臺灣桃園地方法院民事判決               97年度訴字第880號
原      告  乙○○
訴訟代理人  林梅玉律師
被      告  甲○○
上列當事人間請求清償債務事件，於民國97年12月2 日言詞辯論
終結，本院判決如下：
    主      文
被告應給付原告新臺幣捌拾壹萬元，及自民國九十七年七月三日
起至清償日止，按年息百分之五計算之利息。
原告其餘之訴駁回。
訴訟費用由被告負擔五分之四，餘由原告負擔。
本判決原告勝訴部分，於原告以新臺幣貳拾柒萬元為被告供擔保
後，得假執行。但被告如於假執行程序實施前，以新臺幣捌拾壹
萬元為原告預供擔保，得免為假執行。
原告其餘假執行之聲請駁回。
    事實及理由
一、原告起訴主張：
    (一)被告於民國96年間向原告借款新臺幣（下同）140 萬元，
      原告遂分別於96年5 月4 日匯款10萬元、96年5 月7 日匯
      款20萬元、96年5 月9 日匯款5 萬元、96年5 月11日匯款
      10萬元、96年5 月14日匯款30萬元、96年5 月21日匯款20
      萬元、96年5 月28日匯款6 萬元，以為交付，至其餘39萬
      元部分，原告係以現金交付，然原告尚未找到被告簽收之
      收據或收條，故此部分之借款爰不請求。
    (二)惟被告尚未清償，經原告於鈞院審理期間，以97年6 月30
      日提出於鈞院之準備書狀之送達以為催告，被告迄至言詞
      辯論終結之日止，仍未清償上開借款，爰依兩造之消費借
      貸之法律關係，提起本件訴訟，並聲明：被告應給付原告
      101 萬元，及自上開準備書狀送達（上開準備書狀於97年
      7 月2 日送達於被告）之翌日起至清償日止，按年息百分
      之5 計算之利息；願供擔保，請准宣告假執行。
二、被告辯稱：
    (一)就原告匯款101 萬元部分，其中20萬元係匯款至訴外人簡
      字文之帳戶，伊並未收到該20萬元。
    (二)原告本身為職棒簽賭之組頭，訴外人簡字文之兄丙○○要
      玩職棒簽賭，伊遂提供伊於郵局開立之00000000000000號
      帳戶予丙○○使用，81萬元係丙○○簽賭所贏的賭金，並
      非伊向原告所借的款項，且該部分之金額，業經丙○○提
      領完畢，伊並未收到此部分之款項。
    (三)事後，丙○○向原告簽賭失敗，未支付賭金140 萬元，原
      告至伊當時當兵之營區，向被告稱倘伊不簽立，則要向營
      區長官舉發，伊受脅迫之下，始簽立該借據，故原告提出
      之借據，雖為伊所親簽，但伊確實未向原告借款140 萬元
      。
    (四)綜上，原告之請求為無理由，並聲明：原告之訴駁回，如
      受不利判決，願供擔保請准宣告免為假執行。
三、本院之判斷：
    (一)原告起訴主張被告於96年間向其借款140 萬元，並以現金
      支付39萬元，其餘款項則分別於96年5 月4 日匯款10萬元
      、96年5 月7 日匯款20萬元、96年5 月9 日匯款5 萬元、
      96年5 月11日匯款10萬元、96年5 月14日匯款30萬元、96
      年5 月21日匯款20萬元、96年5 月28日匯款6 萬元，以為
      支付等情，為被告所否認，並以前詞資為置辯。是本件應
      為審酌者，在於：1.兩造間是否有140 萬元之消費借貸法
      律關係，抑或是訴外人簡學政積欠原告之賭金；2.原告是
      否已交付被告借款140 萬元中之101 萬元；3.原告所交付
      之金錢，是否為訴外人簡學政簽賭所贏得之賭金。
    (二)經查：
      1.原告主張被告向伊借款140 萬元一情，有原告提出借據
        1 紙、本票14紙為證，該借據記載為：「本人甲○○因
        個人債務向乙○○茲借壹佰肆拾萬元整，開出壹佰肆拾
        萬元本票為依據。」等語，被告對於原告提出之借據1
        紙、本票14紙為其所親簽一情，固不爭執，惟辯稱該借
        據係受原告之脅迫所簽立云云，然被告就其遭原告脅迫
        並簽立該借據之事實，未能舉證以實其說，尚難信其為
        真實。
      2.被告復辯稱，其前就原告提出之14紙本票，向本院請求
        確認本票債權不存在，業經本院以97年度桃簡字第220
        號判決確認原告持有之14紙本票，對被告之票據權利不
        存在確定，惟查，依卷附原告提出、被告所不爭執之本
        院97年度桃簡字第220 號民事簡易判決意旨，原告提出
        之14紙本票均未記載發票日，欠缺票據應記載事項而屬
        無效，然就兩造間是否有消費借貸之法律關係，則未認
        定，是尚難據此為被告有利之認定。
      3.被告末辯稱，該140 萬元係訴外人簡學政向原告簽賭所
        輸之賭金，並非伊向原告借款之金額，並提出伊與原告
        電話錄音及其譯文為證。惟原告否認該140 萬元係訴外
        人簡學政向原告簽賭所輸之賭金，且否認被告提出之電
        話譯文為原告與被告之電話錄音等語。然被告就此部分
        之有利於己之事實，亦未能舉證以實其說，難信被告之
        辯稱係為真正。
      4.綜上，揆諸上開借據記載之內容，應認兩造就被告向原
        告借款140 萬元之消費借貸法律關係，業已達意思表示
        合致，被告辯稱其未向原告借款140 萬元云云，尚無可
        採。
    (三)再查：
      1.稱消費借貸者，謂當事人一方移轉金錢或其他代替物之
        所有權於他方，而約定他方以種類、品質、數量相同之
        物返還之契約；當事人之一方對他方負金錢或其他代替
        物之給付義務而約定以之作為消費借貸之標的者，亦成
        立消費借貸；民法第474 條定有明文。觀諸上開規定，
        應認消費借貸為要物契約，因金錢或其他代替物之交付
        而生效力，交付之事實如有爭執，應由主張已為交付之
        貸與人負舉證責任，合先敘明。
      2.原告主張：其已匯款101 萬元予被告，是此部分之金額
        業已交付，並提出匯款委託書7 紙為證（見本院97年度
        司促字第15194 號支付命令卷第5 頁至第8 頁）。觀諸
        原告提出之96年5 月4 日匯款10萬元、96年5 月7 日匯
        款20萬元、96年5 月9 日匯款5 萬元、96年5 月11日匯
        款10萬元、96年5 月14日匯款30萬元、96年5 月28日匯
        款6 萬元之匯款委託書，係匯款至被告於郵局開立之00
        000000000000號帳戶，被告對此固不爭執，惟辯稱其將
        上開郵局帳戶借予訴外人簡學政使用，倘訴外人簡學政
        簽賭贏錢，原告則匯款予上開郵局帳戶，其再將郵局提
        款卡交予簡學政領取金錢後，簡學政再返還提款卡云云
        。惟查，被告於本院審理時先稱：上開郵局帳戶係原告
        開給伊使用，伊沒有使用過，都是朋友使用這個帳號云
        云，再改稱：上開郵局帳戶平日係由伊在使用，且為伊
        當兵期間之薪資轉帳帳戶等語（見本院卷第52頁），被
        告對於上開帳戶之使用說明，前後不一，惟卷附上開郵
        局存簿，係由被告提出，且依其自95年12月11日至96年
        6 月14日間之交易紀錄記載，每月5 日定期會有薪資收
        入（見本院卷第44頁至第47頁），且參以薪資轉帳，收
        入者與帳戶開立人應係一致之常情，應認此部分之薪資
        確係被告工作之收入，是被告上開陳稱：上開郵局帳戶
        平日係由伊在使用，且為伊當兵期間之薪資轉帳帳戶等
        語，係符事實。從而，上開郵局帳戶，平日既係由被告
        在管理、使用，則被告即應就原告上開匯款金額，係訴
        外人簡學政簽賭所得之賭金，且已由訴外人簡學政領取
        完畢一情，負舉證之責，然被告就此部分有利於己之事
        實，未能舉證證明，難信被告此部分之辯解，係符真實
        ，是應認原告已就借款中之81萬元部分，業經匯款之方
        式交付予被告。
      3.原告復提出96年5 月21日匯款20萬元之匯款委託書，認
        其已交付20萬元之借款予原告（見本院上開支付命令卷
        第7 頁背面），惟查，該帳戶之使用人尚非被告，且原
        告亦未能證明訴外人簡字文與被告間有何關係，且被告
        確實取得此部分20萬元之借款，故難認原告已就借款中
        之20萬元交付被告。
      4.綜上，應認原告已交付81萬元之借款予被告，其餘20萬
        元部分，原告未能舉證證明其已交付被告，是此部分之
        主張即屬無據。
    (四)綜上所述，原告依據兩造間之消費借貸關係，請求被告應
      給付101 萬元，其中20萬元部分，原告未能舉證證明其已
      交付被告，是此部分之主張即屬無據，至其餘81萬元部分
      ，被告雖辯稱此係賭金之支付，且業由訴外人簡學政提領
      完畢，然被告就此部分之事實，未能舉證以實其說，是被
      告此部分之辯解，不足採信。從而，原告依據兩造間之消
      費借貸法律關係，提起本件訴訟，請求被告給付81萬元，
      及自97年6 月30日提出於本院準備書狀繕本送達之翌日（
      原告雖未提出該書狀繕本送達於被告之回證證明，然被告
      業已自陳其於97年7 月2 日收受該書狀繕本，見本院卷第
      41頁）即97年7 月3 日起至清償日止，按年息百分之5 計
      算之利息，為有理由，應予准許，逾此部分之請求，為無
      理由，應予駁回。兩造均陳明願供擔保，請准宣告假執行
      或免為假執行，關於原告勝訴部分，經核均無不合，爰各
      酌定如主文所示之擔保金額，併予准許；至原告敗訴部分
      ，其假執行之聲請，已失所附麗，應併予駁回。
四、本件事證已臻明確，兩造其餘主張及舉證，經核與判決結果
    不生影響，爰不另一一論述，附此敘明。
據上論結，本件原告之訴一部有理由，一部無理由，依民事訴訟
法第79條、第390 條第2 項、第392 條第2 項，判決如主文。
中    華    民    國    97    年    12    月    19    日
                  民事第三庭    法  官  陳心婷
以上正本係照原本作成
如對本判決上訴，須於判決送達後20日內向本院提出上訴狀
中    華    民    國    97    年    12    月    19    日
                                書記官  林君燕


司法院資訊處製作；財團法人民間司法改革基金會備份。
